臺灣桃園地方法院刑事判決　　　　　　　94年度訴字第1325號
公　訴　人　臺灣桃園地方法院檢察署檢察官
被　　　告　甲○○
上列被告因貪污案件，經檢察官提起公訴（九十四年度偵字第二
九六號），本院判決如下：
    主      文
甲○○不具依據法令從事公務之人員，或受公務機關委託承辦公
務之人之身分，對於依據法令從事公務之人員，關於違背職務之
行為，行求賄賂，處有期徒刑壹年陸月，褫奪公權貳年。新臺幣
壹萬伍仟伍佰元沒收。
    事      實
一、甲○○於民國八十一年間因妨害自由及殺人等案件，經分別
    判處有期徒刑二年八月、十五年確定，經定應執行有期徒刑
    十七年，於八十二年五月十一日開始執行，於八十九年十月
    十三日縮短刑期假釋出監，指揮書執畢日為九十八年五月一
    日。
二、劉光勳於民國九十三年十二月十九日任職於桃園縣政府警察
    局中壢分局中壢派出所管區警員，負有勤區查察、巡邏、臨
    檢、守望、值班、備勤之勤務，為依據法令從事公務並有協
    助偵查犯罪職務之人員。劉光勳於九十三年十二月十九日一
    時許至二時間擔任備勤勤務時，接獲民眾報案檢舉轄區內桃
    園縣中壢市○○街四十八號佳佳賓館二一一號房內有施用毒
    品之犯罪情事，劉光勳遂於該日一時許，前往前開地點進行
    查訪，經徵得在場內之甲○○、胡惠珊及羅文娟同意而進入
    房間查看，遂見該處床頭櫃上有安非他命一包、吸食器一組
    ，因認甲○○、胡惠珊及羅文娟涉犯毒品危害防制條例犯嫌
    ，而將渠等逮捕後帶回中壢派出所調查。後經詢問胡惠珊、
    羅文娟，二人中一人坦承前開為警查扣之安非他命為甲○○
    、胡惠珊及羅文娟所有，渠等三人有在前開賓館房間內施用
    安非他命等情，劉光勳得知上情後即詢問甲○○並製作警詢
    筆錄。復為偵查甲○○施用毒品犯行，遂於同日六時至七時
    間某時，劉光勳帶同甲○○至該所一樓廁所欲進行尿液採集
    時，甲○○因前述案件刻於假釋中，恐因本案而遭撤銷假釋
    ，即基於對依據法令從事公務之人員，關於違背職務行為行
    求賄賂之犯意，在廁所外之走廊上作勢欲從其口袋內取出金
    錢交付，而向劉光勳表示其尚有殘刑未執行完畢，央求劉光
    勳讓其離去，然為劉光勳喝斥，並要求甲○○繼續採集尿液
    ，然因甲○○未能順利排尿而未果。待至同日九時許，劉光
    勳再次帶同甲○○至廁所採尿，甲○○接續前開行求犯意，
    由口袋內取出一萬五千五百元，並向劉光勳表示如讓其離開
    ，其願交付該一萬五千五百元予劉光勳等語，然為劉光勳所
    拒，並查扣前開甲○○所持之一萬五千五百元。
三、案經桃園縣政府警察局中壢分局報請臺灣桃園地方法院檢察
    署檢察官偵查起訴。
    理      由
一、訊據被告甲○○矢口否認有行賄之犯行，辯稱：伊未施用毒
    品，也願意配合驗尿，伊沒有必要向員警行賄。伊沒有要向
    警察行賄，伊係將香菸拿出來時一併將錢拿出，警察便以為
    伊要行賄云云。惟查：
（一）桃園縣政府警察局中壢分局中壢派出所員警劉光勳於九十
      三年十二月十九日一時至桃園縣中壢市○○里○○街四十
      八號佳佳賓館二一一號房，經在場之被告甲○○與胡惠珊
      、羅文娟同意後搜索上開房間，而扣得安非他命一包、吸
      食器一組等情，有有桃園縣政府警察局中壢分局中壢派出
      所現場臨檢表、扣押筆錄、查獲物品清單各一份在卷可證
      ，被告甲○○確因涉嫌違反毒品危害防制條例案件而遭劉
      光勳所查獲。
（二）被告確有於因涉犯毒品危害防制條例案件為警查獲後，以
      一萬五千五百元向員警劉光勳行求賄賂，並要求劉光勳不
      對之實施偵查，讓其離去等情，業據證人劉光勳於本院審
      理時證稱：九十三年十二月十九日伊擔任中壢分局中壢派
      出所警員，負責預防及偵查犯罪職務。該日伊查獲甲○○
      等三人涉嫌違反毒品危害防制條例案件，而將三人帶回派
      出所。回到派出所後，伊有對被告甲○○搜身，除了將現
      金還給被告外，其餘如手機、香菸及打火機等物，伊均將
      之取出置於桌上。伊有先詢問其中一名女子該警查扣之安
      非他命為何人所有，那名女子答稱是渠等三人所有，並坦
      承在賓館裡面吸食安非他命，但伊忘記該名女子名字。後
      伊便訊問被告甲○○及對之採尿。被告甲○○不太配合採
      尿，其在晚上喝了六、七瓶大瓶礦泉水，但到隔天的早上
      一直沒有排尿。伊在當天早上大約六、七點帶被告至中壢
      分局中壢派出所一樓廁所進行採尿，被告甲○○就在廁所
      及辦公室之間的走廊，向伊表示其還有殘刑沒有服完，請
      伊放其一馬，且被告當時有作勢要從口袋把錢掏給伊，伊
      阻止被告，並告知被告不可如此，要求被告配合伊進行採
      尿，伊可以當沒聽到被告剛剛說的話，伊便帶被告進去採
      尿，但被告仍然沒有排尿，所以沒有採尿完畢。後約在當
      日九時許，伊再次帶被告至中壢派出所廁所進行採尿，被
      告甲○○便從口袋裡拿出壹把鈔票要交給伊，被告稱：「
      警察先生放過我，這些錢都給你」等語，伊便告訴被告前
      開行為係行賄，伊便把被告帶去廁所採尿，被告有排尿，
      採完尿後，伊便把被告帶至辦公室，製作行賄犯罪之筆錄
      。被告向伊行賄是要求伊放了被告。伊事後清點查扣之賄
      款為一萬五千五百元，面額有千元、五百元、百元鈔（見
      本院九十四年九月二十八日訊問筆錄）等語明確。苟被告
      無證人劉光勳所述之行賄表示，證人劉光勳豈會如此鉅細
      靡遺描述被告所述言語，甚或得知被告另有多年殘刑尚待
      執行之事，故證人劉光勳能既為前開明確詳盡之陳述，足
      見其所言不虛。況證人劉光勳為現職員警，其所證述之內
      容係指述被告對之行賄，事涉員警自身風紀，苟被告並無
      前開行求賄賂情事，證人復與被告並無夙怨嫌隙，何須甘
      冒偽證重責而虛構前開犯罪情節羅織被告入罪，甚或可預
      料於被告否認犯罪情況下，極有可能為求脫免罪責，不惜
      反而誣陷證人對之索賄，而徒生枝節，是衡情論理，證人
      劉光勳實無虛構前開情節誣陷被告之必要，證人劉光勳前
      開所言當屬無虛。再被告於本院審理時陳稱：當日員警共
      帶伊前去採尿三、四次才完成，伊在廁所要掏香菸出來抽
      ，只有將錢掏出一半，伊沒有要將錢交給劉光勳（見本院
      九十四年十月十二日審理筆錄）等語，被告自承確有在廁
      所前有掏錢之動作，雖被告辯稱證人劉光勳誤解其意云云
      ，然姑不論被告當時為犯罪嫌疑人，經員警逮捕後帶至警
      局接受調查，員警為顧及自身安全，當會先行對被告身體
      、物件實施搜索，且證人劉光勳業已證述明確於被告採尿
      前業已命被告將身上手機、香菸及打火機取出置於辦公桌
      上等情明確，要與事理無違，當可採信，被告身上應無香
      菸可供吸食，被告所稱吸食香菸一節，顯與事實有違。況
      依被告所言，其當時歷經三、四往返廁所始完成採尿，於
      經歷多次採集尿液未果之情形下，員警當力求被告儘速配
      合完成採尿而不容被告片刻耽擱，豈會任由被告於採尿過
      程中猶若無其事吸食香菸，故被告所述吸食香菸一節，亦
      與常情有違。縱退萬步言，有被告所稱掏取香菸及金錢之
      情節，以證人劉光勳身為現職員警，其判斷力、辨識力必
      不低於常人，絕無可能僅因被告單純拿取香菸時不慎一併
      掏出香菸、金錢之動作，即如此極端反應誤認係被告欲向
      其行賄，被告必有其餘言行表示足使證人劉光勳認識被告
      向其行求賄賂。是被告前開所辯，顯為諉責之詞，要無可
      採。
（三）再依證人劉光勳前開所述，被告於九十三十二月十九日六
      、七時向其求情，並輔有作勢掏錢之動作，雖被告經證人
      劉光勳之喝止而未實際取出金錢，然由被告前開言行舉止
      ，客觀上已足認識被告有向證人劉光勳為行求之意思表示
      ，否則證人劉光勳何以有制止之行為。故被告前開行為，
      業已構成行求賄賂無疑。再被告於同日九時許取出一萬五
      千五百元欲交予證人劉光勳，並要求證人劉光勳違背職務
      將其釋放，然遭劉光勳所拒，並將賄款扣案，顯見證人劉
      光勳並無收受之意思，則被告之行為應僅止於行求階段（
      參最高法院八十二年臺上字第五九四八號判決意旨）。
（四）綜上所述，被告甲○○確有欲交付一萬五千五百元予劉光
      勳以要求劉光勳不予追查其涉嫌違反毒品危害防制條例犯
      行之事。本件事證明確，被告犯行堪以認定。
三﹑查劉光勳係桃園縣政府警察局中壢分局中壢派出所警察，依
    警察法第九條第三款規定，有協助偵查犯罪之職權，其查獲
    被告涉嫌施用、持有毒品時，依法自應對被告為採尿、訊問
    等偵查犯罪之行為，被告要求劉光勳放其一馬，不予偵辦其
    施用、持有毒品犯嫌，自係要求劉光勳為違背職務行為。被
    告甲○○非依據法令從事公務之人員，亦非受公務機關委託
    承辦公務之人，而對依據法令從事公務之劉光勳就關於違背
    職務之行為行求賄賂之所為，係犯貪污治罪條例第十一條第
    三項、第一項之行求賄賂罪。被告先後二次向劉光勳行求賄
    賂行為，係基於單一行求賄賂之犯意，接續為之，應以接續
    犯論。被告所行求賄賂之財物為一萬五千五百元，在五萬元
    以下，爰依貪污治罪條例第十二條第二項規定減輕其刑。爰
    審酌被告甲○○於涉嫌犯罪後，不思以正常管道尋求救濟，
    竟圖誘使公務員違背職務收受賄賂，顯視法紀於無物，其心
    態至為可議，且於證人指述歷歷犯行明確之情況下，一再以
    顯不合理之說詞為辯，毫無悔改之意，犯後態度極非可取等
    情狀，量處如主文所示之刑，併依貪污治罪條例第十七條之
    規定，宣告褫奪公權二年，以示懲儆。扣案之行賄款一萬五
    千五百元，係被告所有供其犯罪所用之物，應依刑法第三十
    八條第一項第二款之規定宣告沒收。
據上論斷，應依刑事訴訟法第二百九十九條第一項前段，貪污治
罪條例第十一條第一項、第三項、第十二條第二項、第十七條，
刑法第十一條前段、第三十七條第二項、第三十八條第一項第二
款，判決如主文。
本案經檢察官謝雯璣到庭執行職務。
中　　華　　民　　國　　94　　年　　10　　月　　26　　日
                              臺灣桃園地方法院刑事第九庭
                                  審判長法  官 林明洲
                                        法  官 胡芷瑜
                                        法  官 何燕蓉
上正本證明與原本無異。
如不服本判決，應於判決送達後十日內向本院提出上訴狀（應附
繕本），上訴於臺灣高等法院。
                                        書記官  許弘樺
中　　華　　民　　國　　94　　年　　10　　月　　26　　日
附錄本案論罪科刑法條：
貪污治罪條例第11條第一項、第三項
對於第 2 條人員，關於違背職務之行為，行求、期約或交付賄賂
或其他不正利益者，處1 年以上7 年以下有期徒刑，得併科新臺
幣3 百萬元以下罰金。
不具第 2 條人員之身分而犯前二項之罪者，亦同。
貪污治罪條例第12條
犯第4 條至第6 條之罪，情節輕微，而其所得或所圖得財物或不
正利益在新台幣5 萬元以下者，減輕其刑。
犯前條第 1 項、第 2 項之罪，情節輕微，而其行求、期約或交
付之財物在新台幣五萬元以下者，亦同。
貪污治罪條例第17條
犯本條例之罪，宣告有期徒刑以上之刑者，並宣告遞奪公權。
